【裁判字號】    89,易,2139
【裁判日期】    891222
【裁判案由】    賭博
【裁判全文】
臺灣臺北地方法院刑事判決                        八十九年度易字第二一三九號
    公  訴  人  臺灣臺北地方法院檢察署檢察官
    被      告  庚○○
右列被告因賭博案件，經檢察官聲請以簡易判決處刑（八十九年度偵字第一五九七七
號），本院簡易庭認不宜以簡易判決處刑移送前來，本院刑事庭改依通常程序，判決
如左：
    主  文
庚○○無罪。
    理  由
一、公訴意旨略以：被告庚○○基於意圖營利之概括犯意，自民國八十九年七月初起
    ，供給台北市○○路四一五巷一號一樓（聲請簡易判決處刑書誤繕為五樓）為賭
    博場所，連續提供不特定之賭客賭博財物多次。賭客間以麻將為賭具，約定每底
    新台幣（下同）三百元，每台一百元，自摸者由庚○○抽頭二百元，每局四圈抽
    頭六百元為限。嗣於同年月二十日十六時五十分許，適有賭客丁○○、己○○、
    丙○○及甲○○（下稱丁○○等四人，均已另由警方依社會秩序維護法處理）正
    在賭博時為警當場查獲，扣得賭具麻將乙副及抽頭金二百元，因被告涉犯刑法第
    二百六十八條之賭博罪嫌等語。
二、本件公訴人認被告涉犯右揭犯行，無非以：被告對於右揭事實於警訊中自白不諱
    ，核與參與賭博之丁○○等四人在警訊時所陳情節相符，且有賭具及抽頭金扣案
    足證，為其論據。訊據被告則堅決否認有公訴人所指之犯行，辯稱：台北市○○
    路四一五巷一號一樓之慈惠堂平常係其母親在管理，一樓後方則為其母居住之處
    所，平常白天伊都在外地做生意，晚上八、九點才返回同址五樓之住處，對於賭
    客何以在一樓後方房間賭博並不知情，其於警訊時並未陳稱是伊召集賭博等語。
三、按犯罪事實應依證據認定之，無證據不得推定其犯罪事實；不能證明被告犯罪者
    ，應諭知無罪之判決，刑事訴訟法第一百五十四條、第三百零一條第一項分別定
    有明文。又事實之認定，應憑證據，如未能發現相當證據，或證據不足以證明，
    自不能以推測或擬制之方法，為裁判基礎（最高法院四十年台上字第八六號判例
    參照）；認定不利於被告之事實，須依積極證據，茍積極證據不足為不利於被告
    事實之認定時，即應為有利於被告之認定，更不必有何有利之證據（最高法院三
    十年上字第八一六號判例參照）。
四、經查：
  (一)證人丁○○、己○○、丙○○及甲○○於警訊時固分別陳稱賭博場所係由被告主
    持，或係由被告抽頭，或召集賭博等語，惟證人己○○於警訊時亦證稱：其不知
    現場由何人主持及提供場所與賭具，僅聽說是綽號阿璋者，伊沒見到人等語；證
    人丙○○於警訊時亦證稱：其不知該場所主持人為何人等語。又經本院於調查時
    隔離訊問證人，證人甲○○結證稱：其於右揭時地有打麻將，係在一樓慈惠堂後
    面房間內，抽頭金伊放在桌上，好像拿給被告之母，被告之母在外面慈惠堂，當
    天是拿藥給被告中風的母親才順便打麻將，其根本不認識被告，警訊時是警察叫
    伊這樣講的等語；證人丁○○亦結證稱：其與被告不太認識，當天去慈惠堂拜拜
    ，現場有人說剛好四人湊一桌，之前也是拜拜聊天時有人約就打，拜拜的地方是
    一位中風的歐巴桑在管理等語。由上開證人證述之情節得知，證人己○○、丙○○於同一時間在警訊時所為之陳述，既然先後有所矛盾，而證人甲○○、丁○○
    於警訊及本院調查時證述之情節，亦先後有所不同，且被告亦否認其警訊自白之
    真實性，則被告與證人於警訊時之陳述是否可信，即非無疑。
  (二)證人（即被告之母）乙○○於本院調查時到庭證稱：台北市○○路四一五巷一號
    一樓由其居住，被告住在五樓，平常慈惠堂係伊在管理，拜拜的人有的泡茶聊天
    就會相約打麻將，麻將是伊之前在玩留下來的，打麻將的人自摸會分紅二百元給
    伊，有時拿去買便當，被告做完生意都是在晚上九點多才回家等語。又證人（即
    為被告製作筆錄之警員）戊○○於本院審理時到庭結證稱：查獲當天被告不在現
    場，因被告係上址房屋所有權人，後來通知被告製作筆錄時，被告有說一樓拜拜
    的宮是他媽媽管理的，賭博的人也是他媽媽召來的等語。從而被告於警訊時向警
    供稱賭博場所係其母管理等情既與其於本院審理時所辯者相符，復與證人乙○○
    證述之情節一致，而證人甲○○、丁○○亦均證稱上址一樓係由被告之母乙○○
    管理，且被告於偵查時亦始終辯稱查獲處所係其母管理，其對於上開賭博情事毫
    不知情，則上開賭博場所係由證人乙○○所提供，而非被告所提供等情，應堪認
    定。況且警方查獲之時間乃八十九年七月二十日下午四時五十分，當時被告確實
    未在現場，業據證人戊○○於本院審理時證述在卷，亦有臺北市警察局中山分局
    臨檢紀錄表影本一紙在卷足憑，是以被告以上址場所係其母管理，伊晚上八、九
    點才回家，不知賭博之事等情置辯，應堪採信。
  (三)綜上所述，證人己○○、丙○○於警訊時所為之陳述既先後矛盾，證人甲○○、
    陳德仁又否認其警訊證詞之真正，而證人甲○○、陳德仁、乙○○於本院審理時
    證述賭博場所係由證人乙○○提供及抽頭等情，復互核相符，被告於偵查及審理
    時所辯上開情節，亦與證人戊○○所稱被告於警訊時曾經供述之情節相符，且與
    證人甲○○、陳德仁、乙○○證述之情節一致，是以公訴人所舉之證據，雖足證
    明有人提供賭博場所及抽頭營利之事實，惟不足證明被告即為提供賭博場所及抽
    頭營利之人。此外復查無其他積極證據足資證明被告有公訴人所指之犯行，不能
    證明被告犯罪，揆諸前揭判例意旨及說明，自應為被告無罪之諭知。至證人即被
    告之母乙○○之上開行為，是否罹犯刑章，宜由公訴人另為適當之處理，附此說
    明。
據上論斷，應依刑事訴訟法第三百零一條第一項，判決如主文。
本案經檢察官劉雪惠到庭執行職務
中    華    民    國      八十九      年      十二    月    二十二      日
                                      臺灣臺北地方法院刑事第八庭
                                          法  官  張筱琪
右正本證明與原本無異。
如不服本判決，應於判決送達後十日內，向本院提出上訴狀。
                                          書記官  沈銘哲
中    華    民    國      八十九      年      十二    月    二十六      日


司法院資訊處製作；財團法人民間司法改革基金會備份。
